【裁判字號】    99,訴,2277
【裁判日期】    991231
【裁判案由】    侵權行為損害賠償
【裁判全文】
臺灣板橋地方法院民事判決              99年度訴字第2277號
原      告  第一志願公寓大廈管理委員會
法定代理人  葉進發
訴訟代理人  劉志忠律師
被      告  李坤堂
上列當事人間請求侵權行為損害賠償事件，原告提起刑事附帶民
事訴訟，經本院刑事庭裁定移送前來（99年度附民字第389 號）
，本院於民國99年12月14日言詞辯論終結，判決如下：
    主  文
被告應給付原告新台幣壹佰壹拾貳萬捌仟元及自民國九十九年七
月十七日起至清償日止，按年息百分之五計算之利息。
訴訟費用由被告負擔。
本判決於原告以新台幣拾柒萬陸仟元供擔保後，得為假執行；
但被告如以新台幣壹佰壹拾貳萬捌仟元為原告預供擔保，得免為
假執行。
    事實及理由
壹、程序部分：
    按訴狀送達後，原告不得將原訴變更或追加他訴，但擴張或
    減縮應受判決事項之聲明者，不在此限，民事訴訟法第255
    條第1項第3款定有明文。查原告起訴時訴之聲明為：被告應
    給付原告新臺幣（下同）1,242,570元及自起訴狀繕本送達
    之翌日起至清償日止，按年息5%計算之利息。嗣於99年10月
    28日具狀變更聲明為：被告應給付原告1,128,000元及自刑
    事附帶民事起訴狀繕本送達之翌日起至清償日止，按年息5%
    計算之利息。原告就訴之聲明變更部分，核屬減縮應受判決
    事項之聲明，揆諸前開說明，尚無不合，應予准許。
貳、實體部分：
一、原告主張：
（一）緣被告於民國97年10月至98年2 月13日間任職於訴外人久
      大大樓管理顧問有限公司（以下簡稱：久大公司），擔任
      久大公司所管理坐落臺北縣新莊市○○路165號至171之1
      號之第一志願公寓大廈之總幹事，其工作範圍包括代原告
      收取住戶繳交之管理費等工作，為從事業務之人，竟基於
      意圖為自己不法所有之犯意，利用職務上之便利，於97年
      5 月9日及97年5月12日將所提領原告應給付旭汶電機工程
      有限公司（以下簡稱：旭汶公司）之監視系統工程款新臺
      幣（下同）150,500元侵占入己，復自97年10月起至98年2
      月13日止在第一志願公寓大廈內，接續將向住戶所收取之
      管理費及向停車位承租人所收取之租金金額共計977,500
      元侵占入己，未繳回存入原告之指定帳戶內。
（二）按「因故意或過失，不法侵害他人之權利者，負損害賠償
      責任。故意以背於善良風俗之方法，加損害於他人者亦同
      」，民法第184 條第1 項定有明文。經查，被告既侵占原
      告之款項，並造成原告受有損害，原告自得如數請求被告
      賠償。而本件被告侵占之金額，經刑事判決確定為旭汶公
      司工程款150,500 元及管理費977,500 元，合計1,128,00
      0 元。
（三）聲明：1.被告應給付原告1,128,000元，及自刑事附帶民
      事起訴狀繕本送達翌日起至清償日止，按年息5%計算之利
      息；2.原告願供擔保請准宣告假執行。
二、被告則以下開情詞置辯：被告對原告請求數額並無意見，惟
    被告於原告處服務時，尚有98年12月及99年1月份之薪資共
    計22 6,000元未予領取，且有關監控器材150,000元部分，
    應僅剩80,000元沒有給付，則原告請求有關監控器材部分之
    金額，應將已給付之費用扣除。並為聲明：1.原告之訴及其
    假執行之聲請均駁回；2.如受不利判決，被告願供擔保請准
    宣告免為假執行。
三、原告主張被告自97年10月間起至98年2月13日止任職於訴外
    人久大公司，擔任久大公司所管理之第一志願公寓大廈之總
    幹事，其工作範圍包括代原告收取住戶繳交之管理費等工作
    ，竟於97年5月9日及97年5月12日將所提領原告應給付訴外
    人旭汶旭汶公司之監視系統工程款150,500元侵占入己，復
    自97年10月間起至98年2月13日止，陸續將向住戶所收取之
    管理費及向停車位承租人所收取之租金金額共計977,500元
    侵占入己，未繳回存入原告之指定帳戶內等語，被告對於所
    侵占代原告收取住戶繳交之管理費及向停車位承租人所收取
    之租金金額共計977,500元之部分不爭執，惟另辯稱：於原
    告處服務時，尚有98年12月及99年1月份之薪資共計226,000
    元未予領取，且有關監控器材150,000元部分，應僅剩80,00
    0元沒有給付等語，是本件所應審究者，為有關原告請求監
    控器材150,500元部分有無理由，及被告主張就未付薪資226
    ,000元之部分請求抵銷有無理由，茲分別敘述如下。
四、經查：
（一）被告分別於97年5月9日、同年月12日，自原告華南商業銀
      行新莊分行（下稱：華南銀行）帳號000000000000號帳戶
      提領140,000元及80,500元，嗣分別於同年7月18日、同年
      8月18日支付訴外人旭汶公司40,000元及30,000元，其餘
      15 0,500元則於同年8月間某時侵占入己，復於向住戶及
      停車位承租人收取款項之後，僅將部分住戶支付之支票存
      入華南銀行上開帳戶，而於同年11月19日、同年12月15日
      兌現（金額均為9,150元及7,470元），另於同年11月24日
      存入現金15,890元、24,300元、25,830元，98年1月5日存
      入現金10,810元，其餘款項總計977,500元則接續侵占入
      己，而未依原告規定之期限存入上開華南銀行帳戶等情，
      業經被告於本院刑事庭審理時供認不諱（詳本院99年度易
      字第1853號刑事卷第25頁反面、第29頁正面），核與證人
      即第一志願管委會主任委員李素琬、證人即久大公司負責
      人蔡崇文於偵訊時證述之情節相符（詳臺灣板橋地方法院
      檢察署98年度偵緝字第2708號偵查卷宗第18、19頁及第66
      、67頁），並有綜合管理服務合約書1份、第一志願管理
      服務費收據323張、華南銀行帳號000000000000號帳戶活
      期存款存摺1份、華南銀行存摺類存款取款憑條2紙、旭
      汶公司97年10月31日函暨報價單、收款通知單各1紙、收
      款證明單2紙附於上開刑事卷可資佐證（詳臺灣板橋地方
      法院檢察署98年度他字第2475號偵查卷宗第6至186頁、第
      201至207頁及98年度偵緝字第2708號偵查卷宗第25至30頁
      ），而被告因涉犯業務侵占罪，業經本院刑事庭以99年度
      易字第1853號刑事判決判處有期徒刑10月確定，有上述刑
      事判決1份在卷可參，是被告辯稱有關監控器材150,000元
      部分，應僅剩80,000元沒有給付等語，既乏證據以實其說
      ，所辯自不足採信。
（二）再按二人互負債務，而其給付種類相同，並均屆清償期者
      ，各得以其債務，與他方之債務，互為抵銷；但依債之性
      質不能抵銷或依當事人之特約不得抵銷者，不在此限，民
      法第334條第1項定有明文。再按因故意侵權行為而負擔之
      債，其債務人不得主張抵銷，民法第339條亦定有明文。
      則查，本件被告既係因侵占之故意侵權行為而對原告負
      1,128,000元賠償債務，是其依法自不得以其對原告有上
      開薪資226,000元之債權，而主張與所負侵占之債務抵銷
      。況原告係任職於訴外人久大公司，而擔任久大公司所管
      理之原告公寓大廈之總幹事，是被告之僱用人既非原告，
      已不得向原告為給付薪資之請求，自不得據而主張以未受
      原告給付之薪資抵銷其對原告所負之賠償債務。
五、綜上所述，本件被告侵占原告應給付訴外人旭汶公司之監視
    系統工程款150,500元，並將其向住戶所收取之管理費及向
    停車位承租人所收取之租金金額共計977,500元侵占入己，
    從而，原告依據民法第184條第1項侵權行為之法律規定，請
    求被告給付原告1,128,000元之損害賠償，及自刑事附帶民
    事起訴狀繕本送達翌日即99年7月17日（見附民卷第7頁）起
    至清償日止，按年息5％計算之法定遲延利息，為有理由，
    應予准許。
六、兩造均陳明願供擔保，聲請宣告或免為假執行，均經核無不
    合，爰各酌定相當擔保金額准許之，並諭知如主文第3 項所
    示。
七、本件事實已臻明確，兩造其餘之主張或陳述，即無逐一論述
    之必要，附此敘明。
八、訴訟費用負擔之依據：第78條。
中    華    民    國    99    年    12    月    31    日
                  民事第三庭    法  官  邱靜琪
以上正本係照原本作成
如對本判決上訴，須於判決送達後20日內向本院提出上訴狀。如
委任律師提起上訴者，應一併繳納上訴審裁判費。
中    華    民    國    99    年    12    月    31    日
                                書記官  鄭美莉

司法院資訊處製作；財團法人民間司法改革基金會備份。
